臺灣新竹地方法院刑事裁定
111年度單聲沒字第22號
聲  請  人  臺灣新竹地方檢察署檢察官
被      告  出家豪



上列聲請人聲請單獨宣告沒收案件（111年度聲沒字第64號），
本院裁定如下：
    主  文
扣案之第二級毒品甲基安非他命壹包（驗餘淨重零點壹捌柒公克
）沒收銷燬。
其餘聲請駁回。
    理  由
一、按違禁物得單獨宣告沒收，查獲之第一級、第二級毒品及專
    供製造或施用第一級、第二級毒品之器具，不問屬於犯罪行
    為人與否，均沒收銷燬之，刑法第40條第2項及毒品危害防
    制條例第18條第1項前段分別定有明文。次按，供犯罪所用
    、犯罪預備之物或犯罪所生之物，屬於犯罪行為人者，得沒
    收之，刑法第38條第2項前段定有明文。末按，刑法第38條
    第2項、第3項之物、第38條之1第1項、第2項之犯罪所得，
    因事實上或法律上原因未能追訴犯罪行為人之犯罪或判決有
    罪者，得單獨宣告沒收，刑法第40條第3項亦有明文。
二、本件聲請意旨略以：新竹市警察局第一分局於民國109年3月
    13日下午2時40分許，在新竹市北區東大路與鐵道路口，查
    獲被告出家豪涉犯施用及持有第二級毒品案件，因被告施用
    時間係在觀察、勒戒執行前，業經臺灣新竹地方檢察署檢察
    官於111年2月9日(聲請書誤載為10日)簽結確定，惟本案所
    查扣之第二級毒品甲基安非他命1包(毛重0.48公克)係違禁
    物；扣案之刮勺2支及吸食器1組，為被告所有且供犯罪所用
    之物，均請依首揭法條規定宣告沒收銷燬及沒收等語。
三、查被告出家豪涉犯施用及持有第二級毒品之行為，經本院以
    110年度毒聲字第343號裁定令入勒戒處所觀察、勒戒，而於
    110年12月1日入勒戒處所執行觀察、勒戒後，於111年1月11
    日因認無繼續施用毒品之傾向釋放出所，並經臺灣新竹地方
    檢察署檢察官以110年度毒偵緝字第356號為不起訴處分確定
    。是本案被告於109年3月13日上午11時許施用第二級毒品甲
    基安非他命1次之犯行，係於上開觀察、勒戒執行前所為，
    並無毒品危害防制條例第23條第2項所稱「觀察、勒戒或強
    制戒治執行完畢釋放後，3年內再犯第10條之罪者，檢察官
    應依法追訴。」之情形，自無起訴或處分之問題，故臺灣新
    竹地方檢察署檢察官就本案逕予簽結等情，有上開裁定書、
    不起訴處分書、臺灣新竹地方檢察署檢察官111年2月9日簽
    呈影本及臺灣高等法院被告前案紀錄表各1份附卷可稽，堪
    以認定。
（一）而被告於109年3月13日為警查獲時所扣得之甲基安非他命
      1包（保管字號：109年度安字第179號，扣押物品清單見
      臺灣新竹地方檢察署109年度毒偵字第496號卷第56頁），
      經送台灣尖端先進生技醫藥股份有限公司毒品原物鑑定實
      驗室鑑定結果為：送驗檢體外觀：白色結晶、毛重0.48公
      克、淨重0.196公克、使用量0.009公克、剩餘量0.187公
      克、定性檢驗結果：甲基安非他命（Methamphetamine）
      ，有台灣尖端先進生技醫藥股份有限公司毒品原物鑑定實
      驗室109年3月27日毒品證物鑑定分析報告1份附卷可稽（
      見臺灣新竹地方檢察署109年度毒偵字第496號卷第57頁）
      ，且經被告於警詢及偵訊時供承在卷（見臺灣新竹地方檢
      察署109年度毒偵字第496號卷第8至9頁、第37至37頁反面
      ），復參以被告為警採尿送檢驗結果亦呈現安非他命、甲
      基安非他命陽性反應，有台灣尖端先進生技醫藥股份有限
      公司109年3月27日出具之濫用藥物檢驗報告及新竹市警察
      局偵辦毒品案件尿液檢體委驗單各1份附卷可佐（見臺灣
      新竹地方檢察署109年度毒偵字第496號卷第48至49頁），
      堪認前揭扣案物品係第二級毒品甲基安非他命，屬違禁物
      。從而聲請人聲請就上開物品單獨宣告沒收銷燬，核無不
      合，應予准許。至已經鑑驗用罄部分自無須宣告沒收銷燬
      。
（二）至扣案之毒品器具（毒品吸食器）1組、毒品刮勺2支（保
      管字號：109年度保字第747號，扣押物品清單見臺灣新竹
      地方檢察署109年度毒偵字第496號卷第54頁），業經臺灣
      新竹地方檢察署檢察官於111年3月17日以竹檢永純字第00
      1175號扣押（沒收）物品處分命令廢棄，有臺灣新竹地方
      檢察署檢察官111年3月17日竹檢永純字第001175號扣押（
      沒收）物品處分命令1份附卷可佐（見臺灣新竹地方檢察
      署110年度撤緩毒偵緝字第7號卷第40頁），茲上開扣案物
      經臺灣新竹地方檢察署檢察官命令廢棄而不存在，即無再
      聲請本院宣告沒收之必要，從而聲請人就上開已不存在之
      物聲請沒收，核無必要，應予駁回。
四、末按甲基安非他命（Methamphetamine）及安非他命（Amphe
    tamine）均屬安非他命類之中樞神經興奮劑，且安非他命及
    甲基安非他命之俗名通常混用，而一般用語之習慣，亦未詳
    加區分安非他命與甲基安非他命。而國內緝獲之安非他命藥
    物，多為甲基安非他命；施用安非他命後，尿液中僅可檢出
    安非他命，此觀諸行政院衛生署管制藥品管理局（現改制為
    衛生福利部食物藥品管理署）93年12月22日管檢字第093001
    2251號、95年7月7日管檢字第0950007209號函釋自明。是依
    卷附台灣尖端先進生技醫藥股份有限公司109年3月27日出具
    之濫用藥物檢驗報告1紙（見臺灣新竹地方檢察署109年度毒
    偵字第496號卷第49頁），本案被告於歷次陳述中所指之「
    安非他命」，及扣押物品目錄表、扣押物品清單關於「安非
    他命」之記載，應均係「甲基安非他命」之誤，附此敘明。
五、爰依刑事訴訟法第220條、第455條之36第2項，毒品危害防
    制條例第18條第1項前段，刑法第11條、第40條第2項，裁定
    如主文。　　　　　　　　
中　　華　　民　　國　　111 　年　　4 　　月　　 29　日
                  刑事第八庭法　官  林哲瑜
以上正本證明與原本無異。　　　　　　　　　
如不服本裁定應於送達後5日內向本院提出抗告狀。　　　　　
中　　華　　民　　國　　111 　年　　5 　　月　　4 　　日
                            書記官  胡家寧